【裁判字號】    97,抗,522
【裁判日期】    970523
【裁判案由】    聲請解除限制出境
【裁判全文】
臺灣高等法院刑事裁定                   97年度抗字第522號
抗  告  人
即  被  告  甲○○
上列抗告人因聲請解除限制出境案件，不服臺灣板橋地方法院
中華民國97年2月4日裁定（97年度聲字第441號），提起抗告，
本院裁定如下：
    主  文
抗告駁回。
    理  由
一、抗告人即被告甲○○在原法院之聲請意旨略以：聲請人近日
    因業務關係須至國外考察，為此聲請准予解除限制出境之限
    制等語。
二、原法院裁定：按限制出境，係執行限制住居方法之一種，與
    具保、責付同屬羈押替代方式之強制處分，是否有限制出境
    之必要，事實審法院本得就個案審酌人權保障及公共利益之
    均衡維護而為裁量。申言之，限制出境之處分，無非為保證
    被告到庭，以遂訴訟之進行、證據之調查暨將來刑罰之執行
    ，是考量解除限制出境與否，自應以訴訟之進行及證據之調
    查是否因此而受影響為判斷依據。則被告若因出境而滯留他
    國不歸，自足影響審判之進行或刑罰之執行，依法當得為必
    要之限制，以確保被告到庭接受審判或執行（參見最高法院
    95年度台抗字第550號裁定、96年度台抗字第522號裁定意旨
    ）。經查：聲請人即被告甲○○所涉違反貪污治罪條例案件
    ，經檢察官提起公訴，並經本院於96年12月31日以93年度矚
    訴字第1號判決判處有期徒刑7年6月，褫奪公權5年在案，惟
    因本案尚未判決確定，為期日後本案之順利進行，認仍有繼
    續限制聲請人出境之必要，聲請人聲請解除限制出境，尚難
    准許，應予駁回。經核尚無不合。
三、本件抗告意旨雖以：抗告人即被告甲○○自偵查庭以迄原審
    法院，均按時出庭應訊，客觀上無逃亡之虞，應無限制出境
    之必要，惟原裁定徒以本案尚未判決確定，為期日後本案順
    利進行為由，駁回抗告人之聲請，然卻未就限制出境之必要
    性加以審認，原裁定恐有不備理由之違誤。又由同案其他被
    告等亦涉違反貪污治罪條例案件，大多數未遭限制出境，但
    案件仍順利進行乙節觀之，顯見原審認如不限制抗告人出境
    案件無法順利進行之疑慮並不存在，原裁定所持之理由不惟
    與事實不符，且有違公平原則，其裁量於法恐有未合云云。
    惟查：
  (一)按法院限制被告之住居，其目的在於保全審判之進行及刑罰
    之執行，自屬法院之適法職權行使。又法院於諭知具保時併
    限制被告之住居，其目的在輔助具保、責付之效力，以保全
    審判之進行及刑罰之執行；是以對具保、責付並限制住居之
    被告，有無繼續限制其住居之必要，當以此為考量。而限制
    出境，依其性質，既為限制住居處分之一，法院是否解除限
    制出境，其審酌之情形亦同。次查，聲請人所涉犯行經原法
    院初步審理結果，於96年12月31日以93年度矚訴字第1號判
    決判處有期徒刑7年6月，褫奪公權5年在案，有如前述；基
    此，自足認聲請人即被告所涉貪污罪犯行，犯罪嫌疑重大。
    綜上所述，得徵原法院限制被告住居，已然符合刑事訴訟法
    第101條第1項第3款、第101條之2之規定。為保全審判之進
    行及刑罰之執行，仍有限制聲請人出境之原因，自毋庸置疑
    。
  (二)至於，同案其他被告有無遭限制出境乙節，核與本案之被告
    甲○○應否限制出境之審酌，並無任何之關聯。抗告意旨執
    以指摘原法院裁定不當，自不足採。
  (三)本件抗告，並無理由，應予駁回。
三、據上論結，應依刑事訴訟法第412條，裁定如主文。
中    華    民    國    97    年    5     月    23    日
                  刑事第十庭    審判長法  官  楊炳禎
                                      法  官  朱光仁
                                      法  官  陳博志
以上正本證明與原本無異。
不得再抗告。
                                      書記官  陳嘉文
中    華    民    國    97    年    5     月    23    日


司法院資訊處製作；財團法人民間司法改革基金會備份。
